臺灣高雄地方法院刑事判決　　　　　　　 94年度訴字第236號
公　訴　人　臺灣高雄地方法院檢察署檢察官
被　　　告　戊○○
指定辯護人　本院公設辯護人　丙○○
上被告因違反毒品危害防制條例案件，經檢察官提起公訴（93年
度偵字第2178號、93年度毒偵緝字第623號），本院判決如下：
    主　文
戊○○連續販賣第一級毒品，處有期徒刑玖年，如附表編號1、3
、4、7所示之物均沒收銷燬之，附表編號2、5、6所示之物均沒
收，販賣第1 級毒品所得財物新台幣參仟元沒收之，如全部或一
部不能沒收時，以其財產抵償之。
    事  實
一、戊○○意圖營利，並基於販賣第1 級毒品海洛因之概括犯意
    ，向姓名年籍不詳綽號「清大仔」成年人購入第1 級毒品海
    洛因後，先於民國（下同）92年12月中旬起至93年1 月初止
    ，在高雄市楠梓區某體育場附近、同市楠梓高中附近及同市
    楠梓區○○路台糖量販店附近等地點，連續3 次販賣第1 級
    海洛因予姓名年籍不詳綽號「大隻仔」之成年男子，每次均
    販售1 包海洛因，價格為新台幣（下同）5 百元，每販售1
    包價格5 百元之海洛因可獲利2 百元；復自93年1 月初（93
    年1 月7 日以前）起至同年1 月16日下午3 時許止，連續販
    賣海洛因予甲○○3 次，每次均出售1 包海洛因，價格5 百
    元，且每售出1 包5 百元之海洛因可獲利2 百元，亦分別在
    前開體育場、楠梓高中及台糖量販店附近等地販售，其中最
    後1 次係於93年1 月16日下午3 時許，在高雄市○○區○○
    路台糖量販店附近處販賣海洛因予甲○○；又於93年1 月18
    日下午2 時5 分許，戊○○駕駛其夫劉祐誠所有之YK─9589
    號自用小客車，至高雄市楠梓區○○○路與土庫八街口處，
    正與「大隻仔」著手進行海洛因交易時，為警發現有異攔檢
    查獲，尚未交付毒品海洛因而不遂，並於戊○○駕駛之上開
    自用小客車上，以及循線至其高雄市楠梓區○○○街80號1
    樓之2
二、案經高雄市政府警察局楠梓分局報請臺灣高雄地方法院檢察
    署檢察官偵查起訴。
    理  由
一、上開事實，除據被告戊○○於警詢、偵查初訊及審理時均自
    白販賣海洛因營利之犯行外，並有以下事證足堪證明：
  （一）首就被告販賣毒品犯行，已有如附表所示之物扣案可稽
        ；且附表編號1 所示之白色粉末確係海洛因無訛，有卷
        附法務部調查局鑑定通知書1 份可資證明（見偵緝卷第
        13頁）；而如附表編號3 、4 、7 所示之物，均含有海
        洛因，亦據本院送請高雄醫學大學附設中和紀念醫院鑑
        驗屬實，有該醫院出具之檢驗報告3 紙在卷足憑（見本
        院卷第13～15頁），可知該等物品均確係被告分裝或攜
        帶供販賣之海洛因所用之物；復扣得附表編號5 所示之
        行動電話1 支，該行動電話亦據被告迭於警詢及本院審
        理時供明係聯絡毒品交易所使用（見販毒案件警卷第2
        頁反面、本院卷第55、58、83頁），核與證人即向被告
        購買海洛因之甲○○於警詢時所供以該行動電話之門號
        與被告聯絡海洛因交易之情節相符〔販毒案件警卷第5
        頁反面，甲○○警詢中之供證，係伊於被告遭警查獲後
        ，仍撥打被告所持附表編號5 之行動電話欲向被告購買
        海洛因，而隨即被警查獲，顯見伊於警詢時所為陳述具
        有可信之特別情況，且為證明被告販毒事實之存在所必
        要，而甲○○於本院審理時業已死亡一節，亦有臺灣高
        雄地方法院檢察署檢察官不起訴處分書列印本1 份在卷
        可佐（見本院卷第47頁），是依刑事訴訟法第159 條之
        3 第1 款之規定，得為證據〕；況甲○○確係施用毒品
        海洛因之人，亦經警方採集甲○○尿液送高雄市立凱旋
        醫院鑑定結果，甲○○之尿液中含有嗎啡陽性反應，並
        由本院以93年度毒聲字第1225號裁定送觀察勒戒在案，
        此有高雄市立凱旋醫院煙毒尿液檢驗成績書及本院93
        年度毒聲字第1225號裁定各1 份附卷足參（見本院卷第
        29、49～51頁），亦得佐證被告確有販賣海洛因予施用
        毒品海洛因之甲○○無疑；再以被告業於審理中供明：
        其販賣1 包海洛因，價格為5 百元，可賺得2 百元之利
        潤等語（見本院卷第55、58頁），足見被告販賣海洛因
        確有營利意圖甚明；又被告並無施用海洛因一節，亦據
        員警於93年1 月18日查獲當日所採集之被告尿液中均未
        檢出嗎啡成份可知，並有高雄市立凱旋醫院煙毒尿液檢
        驗成績書1 張在卷可證（核退毒偵卷第3 頁），則被告
        既未施用海洛因，竟隨身攜帶達如附表編號1 所示之其
        中27包分裝妥當之海洛因，均得證明被告確有販賣海洛
        因之犯行。
  （二）次以被告戊○○供稱：其僅於92年11月間至同年12月中
        旬，共販賣海洛因予甲○○3 次云云，且否認甲○○曾
        於93年1 月16日向其購買毒品海洛因。惟查：證人甲○○於警詢時證述：伊自80年出獄就未再使用毒品，於93
        年1 月7 日左右才再染上吸食海洛因惡習，最後1 次於
        93年1 月16日在我家中房間吸食（見販毒案件警卷第6
        頁）；復供證：曾以撥打附表編號5 之行動電話之方式
        與被告聯絡，向被告購買海洛因3 次，最後1 次在93年
        1 月16日下午3 時許，在高雄市○○區○○路台糖量販
        店附近進行毒品交易，購入海洛因1 包，價格5 百元等
        詞（見販毒案件警卷第頁5 反面，證人甲○○上開警詢
        之證詞均得為證據，已如前述），則自甲○○自93年1
        月7 日至同年月16日施用海洛因之期間反推，甲○○3
        次向被告購買海洛因之時間，應約為93年1 月初（93年
        1 月7 日以前）至同年月16日之間，始為真實；則被告
        於本院審理供陳：係於92年11月至同年12月中旬間，共
        販賣海洛因予甲○○3 次云云（本院卷第87頁），並否
        認曾於93年1 月16日販賣海洛因予甲○○（見本院卷第
        85頁），既與前開事實不符，應不足採。
  （三）再對被告矢口否認曾於93年1 月18日下午2 時5 分許正
        著手販賣海洛因予「大隻仔」，因警方查緝尚未交付毒
        品而不遂，並辯稱：其當時祇是湊巧遇及「大隻仔」，
        而二人僅談及「大隻仔」須償還前所積欠債務，並無交
        易毒品云云。然查：被告於警詢時供稱：「大隻仔」於
        93年1 月18日下午撥打其行動電話（即附表編號5 所示
        ），向其表示要購買毒品海洛因，才會於警方攔檢查察
        前之當日下午2 時5 分許，相約在高雄市○○○街與土
        庫六路路口附近見面交易（販毒案件警卷第2 頁）；又
        於偵訊時供承：（問：如何為警查獲？）其在楠梓區○○○路與土庫八街要賣（海洛因）給一個叫「大隻」的
        人時為警查獲等語（見偵卷第4 頁反面）；且核諸證人
        即查獲本案之員警丁○○亦於審理時結證稱：伊當時執
        行一般巡邏勤務，見及被告小客車與另一位騎機車之人
        ，停放方向不同，騎機車的人停在小客車的駕駛座窗邊
        ，看起來很可疑，騎機車的人看就知道是吸毒之人，所
        以才想去攔檢盤查，被告與騎機車者見及伊欲行盤查時
        ，立即分頭逃逸，經伊駕車追及被告小客車後，始查獲
        被告身上及車內所持有之上開毒品等詞（見本院卷第80
        ～81頁），是自被告警、偵訊之供述及證人丁○○審理
        中之證詞，顯見被告確係於上開時、地著手與「大隻仔
        」交易毒品海洛因無訛。又據被告前開警、偵訊之供詞
        僅表示其與「大隻仔」正進行毒品交易，從未敘及已交
        付毒品完成交易；而依證人丁○○審理中之證述：伊於
        巡邏時，因有一段距離，並無見及被告曾否交付騎機車
        之人（即大隻仔）什麼東西等語（見本院卷第82頁），
        是以既無確切之證據足認被告於93年1 月18日下午2 時
        5 分與「大隻仔」間之販賣毒品行為業已既遂完成，被
        告此次販賣海洛因之犯行應屬未遂。此外，復扣得被告
        隨身攜帶之如附表編號1 所示之27包分裝妥當之海洛因
        ，以及附表編號5 用以供聯絡毒品交易使用之行動電話
        等物足供參佐。從而，被告否認上開販賣海洛因未遂之
        犯行，所辯無非翻異卸責之詞，自無可採，其確有前述
        販賣海洛因未遂之犯行，應足認定。
  （四）綜上，本件事證已明，被告犯行堪予認定。
三、核被告戊○○所為，係犯毒品危害防制條例第4 條第1 項之
    販賣第1 級毒品海洛因罪。公訴人雖以被告與王坤鎮、「清
    大仔」基於販毒海洛因之概括犯意聯絡，係前開連續販賣海
    洛因犯行之共同正犯，然其於審理時供明：係向「清大仔」
    購入海洛因後，再行販賣予他人，又根本不認識「王坤鎮」
    等詞（見本院卷第55、85頁），則被告所販賣之海洛因，既
    係先行販入後，再行售出，則與販賣海洛因予被告之前手（
    即「清大仔」）即難謂有何共同販賣之犯意聯絡，至王坤鎮
    ，被告既不相識，亦難認有共同販毒之情事存在，是本院認
    被告應係單獨販賣海洛因，而無與「清大仔」及王坤鎮共同
    販賣海洛因之情事存在，公訴意旨就此之認定尚有未洽。被
    告因販賣毒品海洛因而持有海洛因之犯行，應由販賣毒品海
    洛因之犯行所吸收，不另論罪。又被告先後6 次販賣毒品海
    洛因既遂及1 次販賣海洛因未遂（即93年1 月18日下午2 時
    5 分許所為之販賣未遂行為）等之犯行，均時間緊接，且所
    犯構成要件亦相同，顯係基於概括犯意為之，均為連續犯，
    應依犯刑法第56條規定以情節較重之連續販賣毒品海洛因既
    遂一罪論處，又因刑法第64條第1 項及同法第第65條第1 項
    之規定，死刑及無期徒刑均不得加重，是就被告所為之連續
    販賣第1 級毒品罪，依法僅就罰金刑部分加重其刑。復以被
    告戊○○販賣毒品犯行之部分，自上開查扣之毒品海洛因，
    驗後淨重僅約6.37公克，純質淨重更僅有0.64公克，已有法
    務部調查局鑑定通知書附卷足憑（見偵緝卷第13頁），查獲
    扣得海洛因之數量甚微，且被告販賣之對象僅有2 人，所販
    賣之數量不多，是其散播毒品之範圍有限，散播數量亦尚微
    少，因此被告犯罪情狀顯可憫恕，認量處最低法定刑度之無
    期徒刑，猶屬過重，客觀上足以引起一般人之同情，依刑法
    第59條之規定酌減其刑。爰審酌被告販賣毒品海洛因之數量
    不多，且其犯罪後坦承販賣毒品之犯行，態度尚可等一切情
    狀，量處如主文所示之刑，以示懲儆。扣案如附表編號1 之
    海洛因，以及附表編號3 、4 、7 所示之物均內含海洛因，
    且其所含之海洛因難以析離，均認屬查獲之毒品，爰依毒品
    危害防制條例第18條第1 項前段之規定沒收銷燬之；如附表
    編號2 之夾鏈袋及附表編號5 之行動電話，均為被告所有，
    且供其販賣毒品所用之物，亦據被告供述明確（見本院卷第
    55、58、83頁），是依毒品危害防制條例第19條第1 項規定
    沒收之；再就被告因販賣毒品海洛因6 次，每次獲得價款5
    百元，共計獲有3 千元，自為因販毒所得之財物，應依同條
    例第19條第1 項規定沒收之，如全部或一部不能沒收時，以
    其財產抵償之；又如附表編號6 所示之物，係被告所有，且
    為供被告販毒預備之物，亦經其供明在卷（本院卷第55、58
    、83頁），依刑法第38條第1 項第2 款沒收。至警方於被告
    高雄市楠梓區○○○街80號1 樓之2 被告住處所查扣之安非
    他命1 包、玻璃吸食器2 個及塑膠鏟管3 支（塑膠鏟管3 支
    均含有海洛因），分別均為被告之夫劉祐誠施用海洛因及安
    非他命所用之物，既難認與被告販賣海洛因之犯行相涉，自
    不得為沒收之諭知；另查獲之現金1 萬5 千3 百元雖為被告
    所有，然數額顯逾本件犯罪所得，且被告一再陳明係其夫之
    工資，用以繳納汽車貸款（見販毒案件警卷第2 頁，本院卷
    第55、56、57頁），而金錢之來源又不易證明，復無積極證
    據足認該款項果係被告供本件犯罪所用或因犯罪所得之財物
    ，是此部分均不另宣告沒收；又按毒品危害防制條例第19條
    第3 項規定，犯同條例第4 條之罪所使用之水、陸、空交通
    工具，應予沒收者，仍以屬於犯人所有者為限，始得沒收之
    ，最高法院91年度台上字第618 號載有明文；是被告販賣毒
    品海洛因所駕駛乘用之YK─9589號自用小客車，既係被告之
    夫劉祐誠所有，已據被告供明在卷（見販毒案件警卷第1 頁
    、本院卷第87頁），並由警方交由劉祐誠之母黃淑端領回保
    管，亦有保管條1 紙可參（吸毒案件警卷第25頁），依法亦
    不得宣告沒收，均附此敘明。
四、至公訴意旨以被告戊○○係自92年11月初起至同年12月中旬
    前連續販賣第1 級毒品海洛因予不特定之人，因認被告就此
    部分亦涉販賣海洛因犯行云云。
  （一）按「犯罪事實，應依證據認定之，無證據不得認定其犯
        罪事實」，又「不能證明被告犯罪者，應諭知無罪之判
        決」，刑事訴訟法154 條第2 項、第301 條第1 項分別
        定有明文。
  （二）惟此部分之事實，除被告曾於警詢、偵查初訊時供明：
        係自92年11月初起開始販賣海洛因（販毒案件警卷第2
        頁反面、偵字卷第4 頁反面），及於審理中供稱：係於
        92年11月間至同年12月中旬，共販賣3 次海洛因予甲○○云云（本院卷第87頁），然被告於審理中所供此節，
        與甲○○施用毒品之期間不符，已詳述於前，自無足採
        ；至其於警、偵訊中所陳，除上開含糊之自白外，無從
        認定上開期間販賣海洛因之確實時間、地點、數量、金
        額及販賣予對象為何人，此外復無其他積極證據足認被
        告有此部分所指之犯行，依前揭刑事訴訟法條文規定，
        原應為無罪之諭知，惟公訴意旨認此部份與前開部分，
        係連續犯，具有裁判上一罪之關係，爰不另為無罪之諭
        知。
據上論斷，應依刑事訴訟法第299 條第1 項前段，毒品危害防制
條例第4 條第1 項、第18條第1 項前段、第19條第1 項，刑法第
11條、第56條、第59條、第38條第1 項第2 款，判決如主文。
本案經檢察官乙○○到庭執行職務。
中　　華　　民　　國　　94　　年　　4　   月　　29　  日
                    刑事第三庭審判長法  官  黃建榮
                                    法  官  陳玉聰
                                    法　官  高思大
右正本證明與原本無異。
如不服本判決，應於判決送達後十日內，向本院提出上訴狀。
中　　華　　民　　國　　94　　年　　5 　　月　　2 　　日
                                    書記官  蔡語珊
附錄條文：
毒品危害防制條例第4 條第1 項
　　製造、運輸、販賣第1 級毒品者，處死刑或無期徒刑；處無
    期徒刑者，得併科新台幣1千萬元以下罰金。
附表
┌──┬──────┬────┬─────────────────────┐
│編號│扣押物品    │數    量│備                    註                  │
├──┼──────┼────┼─────────────────────┤
│1   │海洛因      │28包    │全部淨重 6.37 公克，其中 27 包係被告駕駛YK│
│    │            │        │─9589 號自用小客車時查獲，另1包在高雄市楠│
│    │            │        │梓區○○○街80號1樓之2被告住處查獲。      │
├──┼──────┼────┼─────────────────────┤
│2   │夾鏈袋      │28個    │被告所有，用以裝置編號 1 之海洛因所用之物 │
│    │            │        │                                          │
│    │            │        │                                          │
├──┼──────┼────┼─────────────────────┤
│3   │分裝吸管    │1支     │係被告駕駛YK─9589號自用小客車時查扣，供分│
│    │            │        │裝販賣之海洛因使用，並含海洛因            │
├──┼──────┼────┼─────────────────────┤
│4   │黑色小皮包  │1個     │係被告駕駛 YK ─ 9589 號自用小客車時查扣，│
│    │            │        │供裝置攜帶供販賣之海洛因所使用，並含海洛因│
├──┼──────┼────┼─────────────────────┤
│5   │行動電話    │1支     │係被告駕駛 YK ─ 9589 號自用小客車時查扣，│
│    │            │        │被告所有，供販賣海洛因之聯絡交易使用      │
│    │            │        │門號：0000000000 號                       │
│    │            │        │序號：000000000000000號                   │
├──┼──────┼────┼─────────────────────┤
│6   │空夾鏈袋    │1包     │係在高雄市楠梓區○○○街80號1樓之2被告住處│
│    │            │        │查扣，被告所有，預備裝販賣之海洛因使用    │
├──┼──────┼────┼─────────────────────┤
│7   │自製分裝毒品│1支     │係在高雄市楠梓區○○○街80號1樓之2被告住處│
│    │之塑膠器    │        │查扣，供分裝販賣之海洛因使用，並含海洛因  │
└──┴──────┴────┴─────────────────────┘
